臺灣高等法院刑事判決　　　　　　　　　　　　　九十一年度交上易字第二五號
　　上　訴　人　臺灣新竹地方法院檢察署檢察官
　　被　　　告　乙○○
右上訴人因被告過失致死案件，不服臺灣新竹地方法院九十年度交訴字第七一號，中
華民國九十一年六月七日第一審判決（起訴案號：臺灣新竹地方法院檢察署九十年度
偵字第二五０七號），提起上訴，本院判決如左：
    主  文
原判決撤銷。
乙○○從事業務之人，因業務上之過失致人於死，處有期徒刑陸月；如易科罰金，以
參佰元折算壹日。
    事  實
一、乙○○以駕駛車輛販賣水果為業，營業方式為每日上午將水果放置在其所有之Ｑ
    Ｎ－五二七六號自用小貨車（該車登記為晉祥汽車材料行所有），至市場停放於
    固定之位置在車上販賣，每日中午及晚間則將車輛停放於路邊販賣水果，係以駕
    駛為附隨業務之人。其於民國九十年二月十四日凌晨一時許，返家時將車停放於
    新竹市○○路由北往南方向之路旁，其本應注意在交叉路口十公尺內禁止臨時停
    車之處所不得停車，且高峰路該處路段路面狹窄，如在路旁違規停車將佔用車道
    ，顯有妨害他車通行之虞，按當時情節又無不能注意之情事，其竟疏未注意，為
    圖一時便利，將ＱＮ－五二七六號自用小貨車違規停放在新竹市○○路八二號旁
    （斜對面為高峰路一一一號）即高峰路與寶山路交叉路口十公尺之內之處所，致
    車身左側佔用路面車道０‧六公尺，適張椿林於同日凌晨二時十分許，酒後無駕
    駛執照騎乘ＷＦＸ─０二七號輕型機車沿高峰路由北往南方向行駛（起訴書誤載
    為由南往北方向），行經高峰路八二號旁時，亦疏未注意車前狀況，自後撞及乙
    ○○停放之前開車輛左後方，張椿林因而右前額裂傷、右臉頰骨折、上排牙齒斷
    裂、頭後枕部血腫、右腿關節擦傷合併骨折、左大腿擦傷八×二‧三公分、及四
    ×一‧０公分，雖經送醫急救，仍因頭部外傷合併內出血，於當日凌晨三時四十
    四分許不治死亡，嗣經警循線查獲乙○○。
二、案經臺灣新竹地方法院檢察署檢察官相驗後自動檢舉偵查起訴。
    理  由
一、訊據被告乙○○對前揭事實經過固均坦承不諱，惟否認有何過失犯行，辯稱該路
    段平素整排均有多人停車，本件車禍係因被害人酒後騎車所致，其並無過失等語
    。惟查：(1)前開肇事經過，業據被告乙○○於警訊、偵查、及審理時供承不諱，
    並經證人即警員林仲雲證述在卷，復有道路交通事故調查報告表、車禍現場照片
    多張、及車籍作業系統查詢表在卷可稽。被害人張椿林係因本件車禍受有右前額
    裂傷、右臉頰骨折、上排牙齒斷裂、頭後枕部血腫、右腿關節擦傷合併骨折、左
    大腿擦傷八×二‧三公分、及四×一‧０公分等傷勢，雖經送醫急救，仍因頭部
    外傷合併內出血，於當日凌晨三時四十四分許不治死亡，亦經檢察官督同法醫師
    相驗明確，製有勘驗筆錄、驗斷書及相驗屍體證明書在卷可考，並有原審法院向
    南門綜合醫院調取之急診病歷影本可參。(2)依道路交通事故調查報告表之現場圖
    、現場相關位置簡圖、及現場照片所示，被告停放車輛之肇事地點，當時雖未劃
    設紅線，然確係在新竹市○○路與寶山路交叉路口十公尺之內，且該處路段路面
    狹窄，被告停車後，車身左側業已佔用路面車道０‧六公尺，顯有妨害他車通行
    之虞。按交叉路口十公尺內，不得臨時停車；又禁止臨時停車之處所，不得停車
    ，道路交通安全規則第一百十一條第一項第二款、第一百十二條第一項第一款分
    別定有明文。又被告在該處違規停車後，車身左側業已佔用路面車道０‧六公尺
    ，顯然已有妨害他車通行之虞，極易引起危險事故發生，此均為被告停車時應注
    意並能注意之情事，按當時情節又無不能注意之情形，被告竟違反上開注意義務
    ，在上開地點違規停車並且佔用車道，致肇禍端，被告自應負過失責任。本件經
    送臺灣省竹苗區車輛行車事故鑑定委員會鑑定結果，亦認「一、張椿林無照駕駛
    輕機車未注意車前狀況撞擊停放路邊之車輛為肇事主因。二、乙○○駕駛自小貨
    車在叉路口十公尺內佔用快車道停車為肇事次因。」，有該鑑定委員會竹鑑字第
    九一０九三二號鑑定意見書可資參佐（本院卷第十七至十九頁）。至於該路段平
    素雖有多人違規停車，亦不能資為被告免責之依據。(3)被害人張椿林在肇事前曾
    外出飲酒，業據被害人之妹甲○○於警訊時供明，又被害人並無領用機車駕駛執
    照之紀錄，有「證號查詢機車駕駛人」之查詢紀錄二紙可按（本院卷第三十三、
    三十四頁），足見被害人係無照駕車。再參諸前開鑑定意見，被害人係酒後無照
    駕駛機車，且疏未注意車前狀況，因而撞及被告停放之汽車肇事，其本身雖亦有
    重大過失，然既與被告之過失行為合併為本件車禍之發生原因，被告之過失責任
    仍不因之解免。(4)被害人死亡之結果，與被告之過失行為有相當因果關係，被告
    之過失犯行應堪認定。
二、按被告平素以駕駛載運水果至市○○路邊販賣為業，業據被告自承在卷，自係從
    事以駕駛為其附隨業務之人。核被告所為，係犯刑法第二百七十六條第二項之業
    務過失致死罪。公訴意旨認被告係犯刑法第二百七十六條第一項之罪，尚有未洽
    ，惟起訴之基本社會事實相同，自應依法變更起訴法條。
三、原判決未就全案事證詳為審酌，遽為被告無罪之諭知，自有未洽。檢察官提起上
    訴，指摘原判決不當，為有理由，應由本院將原判決撤銷，另為適法之判決。爰
    審酌被告之素行、智識程度、對本件車禍之過失程度、所造成被害人死亡之結果
    、被害人本身亦有重大過失、及被告肇事後迄未與被害人家屬成立和解、僅表示
    願意賠償五萬元等一切情狀，量處如主文第二項所之刑，並諭知易科罰金之折算
    標準，以示儆懲。
據上論斷，應依刑事訴訟法第三百六十九條第一項前段、第三百六十四條、第二百九
十九條第一項前段、第三百條、刑法第二百七十六條第二項、第四十一條第一項前段
、罰金罰鍰提高標準條例第一條前段、第二條，判決如主文。
本案經檢察官劉家芳到庭執行職務。
中      華      民      國    九十一    年      十      月     十五     日
                              臺灣高等法院交通法庭
                                  審判長法  官 黃  瑞  華
                                        法  官 雷  雯  華
                                        法  官 宋      祺
右正本證明與原本無異。
如不服本判決應於收受送達後十日內向本院提出上訴書狀，其未敘述上訴之理由者並
得於提起上訴後十日內向本院補提理由書（均須按他造當事人之人數附繕本）。
                                        書記官 蔡  慧  娟
中      華      民      國    九十一    年      十      月    二十一    日
附錄：本判決論罪科刑法條全文
刑法第二百七十六條第二項
從事業務之人，因業務上之過失犯前項之罪者，處五年以下有期徒刑或拘役，得併科
三千元以下罰金。
